【裁判字號】    95,交易,24
【裁判日期】    950503
【裁判案由】    過失傷害
【裁判全文】
臺灣桃園地方法院刑事判決              95年度交易字第24號
公  訴  人  台灣桃園地方法院檢察署檢察官
被      告  丙○○
                    國民
上列被告因過失傷害案件，經檢察官提起公訴（94年度偵字第
20949 號），本院評議改以簡式審判程序，判決如下：
    主  文
丙○○因過失傷害人，處有期徒刑肆月，如易科罰金，以參佰元
（即新臺幣玖佰元）折算壹日。
    事  實
一、緣丙○○與友人於民國94年11月10日夜間10時許，在桃園市
    中壢市某羊肉爐店家消夜，並飲用約一罐多啤酒，而於同日
    夜間11時50分許，在未達不能安全駕駛動力交通工具之情下
    ，駕駛其向公司老闆林宗舜（力捷國際股份有限公司負責人
    ）林宗舜所借來之車牌號碼7K－9131號自用小客車，搭載兩
    名友人游輝薰、李瑞洲，沿桃園縣中壢市○○路1 巷往中山
    路2 巷方向行駛，於翌日即同年11月11日凌晨零時許，行經
    中山路2 巷口，其方向所設置之閃光紅燈號誌正常運作之交
    岔路口，本應注意車前狀況，並隨時採取必要安全措施，且
    其為支線道車，應減速接近，先停止於交岔路口前，讓幹線
    道行駛之車輛優先通行後認為安全，方得續行，並依當時天
    候晴、夜間有照明、路面乾燥、無缺陷、無障礙物、視距良
    好等情形下，竟疏未注意而與身旁友人聊天，並以至少時速
    50公里之訴度貿然進入路口。適有乙○○騎乘車牌號碼CGV
    －848 號重型機車，後附載乘客即乙○○之妻，懷有身孕之
    甲○○，沿中壢市○○路往元化路方向行駛，行經其方向為
    閃黃光燈號誌正常運作之交岔路口，並已進入該交岔路口，
    丙○○未及注意且加速駛來，致丙○○所駕自小客車撞擊機
    車右側，致乙○○、甲○○人、車倒地，乙○○因此受有右
    側第6 肋骨骨折、左側距骨骨折及全身多處擦傷之傷害；甲○○則當場昏迷，受有右股骨骨頸骨折併脫位、左鎖骨骨折
    、右顴骨及上頷骨骨折、頭部外傷、第3 肋骨骨折及全身多
    處擦傷之傷害（嗣後接受治療其右股骨半人工髖關節置換，
    並發現左耳聽力減損約40分貝）。丙○○於肇事後，委由同
    車友人報警，並於警察到場處理時，向警表示為肇事之人而
    自首，並為警實施吐氣酒精濃度之測試，測得丙○○酒精濃
    度為未達0.55MG/L之0.28MG/L（不能安全駕駛部分，業經檢
    察官為不起訴處分確定）。
二、案經乙○○、甲○○訴由桃園縣政府警察局中壢分局報請臺
    灣桃園地方法院檢察署檢察官偵查起訴。
    理  由
壹、證據能力部分
一、被告以外之人審判外陳述筆錄及其他文書證據
    按被告就被訴事實為有罪之陳述時，經法院裁定進行簡式審
    判程序，證據調查不受刑事訴訟法第159 條第1 項、第161
    條之2 、第161 條之3 、第163 條之1 及第164 條至第170
    條規定之限制。刑事訴訟法第273 條之1 、之2 分別定有明
    文。是被告以外之人審判外之言詞或書面陳述，在簡式審判
    程序，除法律有特別規定者外，均得作為證據，即均具有證
    據能力（惟上述法律並無明文就「非供述證據」之證據能力
    ，為相同之規定）。蓋簡式審判程序既係以被告就特定法定
    犯罪，為有罪陳述為前提，亦足推知被告對於被告以外之人
    於審判外之言詞或書面陳述，同意作為證據，與刑事訴訟法
    第159 條之5 第1 項所定傳聞法則之「同意性」例外意旨相
    符。查本件經被告為有罪之陳述而改依簡式審判程序審判，
    足認被告對於公訴檢察官所提出被告以外之人之證人，即被
    害人乙○○、甲○○，及被告同車之友人游輝薰、李瑞洲，
    及現場處理之警察謝增泰，分於警詢、偵查程序中之陳述筆
    錄，及其他如診斷證明書等文書證據，均不爭執證據能力，
    是依前述簡式審判程序之例外規定，被告以外之人於審判外
    之陳述，均具證據能力。
二、被告審判外之自白筆錄
    按被告之自白，非出於強暴、脅迫、利誘、詐欺、疲勞訊問
    、違法羈押或其他不正之方法，且與事實相符者，得為證據
    。被告陳述其自白係出於不正之方法者，應先於其他事證而
    為調查。該自白如係經檢察官提出者，法院應命檢察官就自
    白之出於自由意志，指出證明之方法。刑事訴訟法第156 條
    第1 項、第3 項分別定有明文。查被告於準備程序、審判期
    日對於公訴檢察官所提出其警詢及偵查訊問筆錄之證據能力
    均不爭執，本院亦查無明顯事證足認檢察及警察機關於製作
    該等筆錄時，有對被告施以法所禁止之不正方法等情事，是
    被告審判外之自白陳述筆錄係出於其任意性所製作，具證據
    能力。
貳、證明力部分
一、按被告（或共犯）之自白，不得作為有罪判決之唯一證據，
    仍應調查其他必要之證據，以察其是否與事實相符，刑事訴
    訟法第156 條第2 項就此定有明文。其立法目的乃欲以補強
    證據擔保自白之真實性，亦即以補強證據之存在，藉以限制
    向有「證據之王」稱號的自白在證據上之價值，質言之，本
    條項乃對於自由心證原則之限制，關於自白之證明力，採取
    證據法定原則，使自白僅具有一半之證明力，尚須另有其他
    補強證據以補足自白之證明力。而所謂補強證據，最高法院
    74年台覆字第10號曾經加以闡釋：「指除該自白本身以外，
    其他足資以證明自白之犯罪事實確具有相當程度真實性之證
    據而言。雖其所補強者，非以事實之全部為必要，但亦須因
    補強證據與自白之相互利用，而足以使犯罪事實獲得確信者
    ，始足當之」。司法院大法官議決釋字第582 號解釋文後段
    ，對於本條項所謂「其他必要之證據」，著有闡釋，足為刑
    事審判上操作「自白」與「補強證據」時之參考標準，茲節
    錄引述如下：「刑事審判基於憲法正當法律程序原則，對於
    犯罪事實之認定，採證據裁判及自白任意性等原則。刑事訴
    訟法據以規定嚴格證明法則，必須具證據能力之證據，經合
    法調查，使法院形成該等證據已足證明被告犯罪之確信心證
    ，始能判決被告有罪；為避免過分偏重自白，有害於真實發
    見及人權保障，並規定被告之自白，不得作為有罪判決之唯
    一證據，仍應調查其他必要之證據，以察其是否與事實相符
    。基於上開嚴格證明法則及對自白證明力之限制規定，所謂
    『其他必要之證據』，自亦須具備證據能力，經合法調查，
    且就其證明力之程度，非謂自白為主要證據，其證明力當然
    較為強大，其他必要之證據為次要或補充性之證據，證明力
    當然較為薄弱，而應依其他必要證據之質量，與自白相互印
    證，綜合判斷，足以確信自白犯罪事實之真實性，始足當之
    」。
二、上述犯罪事實，業據被告丙○○於審判時坦承不諱，核與證
    人即告訴人乙○○、甲○○，及游輝薰、李瑞洲之警詢及偵
    查中結證之內容大致相符，並有桃園縣政府警察局道路交通
    事故圖、現場相片9 幀，記載告訴人二人傷勢之壢新醫院診
    斷證明書2 紙，及本院依職權向財團法人振興復健醫學中心
    函查甲○○傷害結果及治療情形，該院以95年3 月24日95振
    醫字第364 號函覆在卷可證。上述證據經與被告之自白互核
    均符，足認被告之自白與事實相符。按汽車行駛時，駕駛人
    應注意車前狀況，並隨時採取必要之安全措施，道路交通規
    則第94條第3 項定有明文。又按閃光紅燈表示「停車再開」
    ，車輛應減速接近，先停止於交岔路口前，讓幹道車優先通
    行後認為安全時，方得續行，道路交通標誌標線號誌設置規
    則第211 條第1 項第2 款亦有明文。「道路交通安全規則」
    、「道路交通標誌標線號誌設置規則」分別係依據道路交通
    管理處罰條例第92條及第4 條第2 項之授權，均由行政機關
    訂定發布，性質上屬法規命令（授權命令），其授權之目的
    ，依據母法即道路交通管理處罰條例第1 條之規定，係為加
    強道路交通管理，維護交通秩序，確保交通安全，且觀該二
    規則整體所表現之關聯意義，並寓有保護使用道路之人車權
    利或自由之意。經查被告行駛於設有閃光紅燈號誌之道路時
    ，並無停車確定幹道線均無來車後，再為前行，卻以時速50
    公里繼續前進行駛，已據被告於審判時坦承在卷。被告此一
    違規行為，製造了一個不被社會所容許，而可能發生車禍的
    危險，本院確信被告如遵守前述交通規則在內之規範等行為
    ，即有可能在發現告訴人乙○○欲行經上開交岔路口，足以
    採取一定行為，避免撞及告訴人乙○○、甲○○，其等二人
    受傷之結果即不致發生。是被告未遵守此等交通規則等規範
    之行為，升高了對於告訴人乙○○、甲○○身體傷害之危險
    ，因而本院確信發生在告訴人乙○○、甲○○人身上的傷害
    結果應歸責於被告。次按前述交通規則之規範目的正係在為
    保護參與道路交通者的生命、身體安全，與刑法規範保障生
    命、身體法益的目的相當。綜上所述，被害人乙○○、甲○○受傷害之結果，在客觀上可歸責於被告之過失行為，其間
    即有因果關係。本件過失傷害人事證明確，被告依法應予論
    罪科刑。
三、核被告所為係犯刑法第284 條第1 項前段過失傷害之罪。被
    告以一過失行為同時致告訴人二人均受傷，為想像競合犯，
    依刑法55條之規定，從一重之過失傷害罪處斷。另被告為警
    查獲時，經警測得其呼氣所含酒精濃度為0.28MG/L ， 此有
    前述酒精測定紀錄表在卷可憑，被告酒後駕車肇事，因而致
    人受傷，應依道路交通管理處罰條例第86條第1項 之規定，
    加重其刑。又被告於肇事後停留於現場，並於警至現唱處理
    時，表示為肇事之人，並製作警詢筆錄，表示受裁判之意，
    業據證人即現場處理警察謝增泰於偵查中結證在卷足證。被
    告符合自首之要件，應依刑法第62條前段之規定，減輕其刑
    ，並先加後減之。爰審酌被告飲酒後仍駕駛汽車上路，顯不
    重視路上人車安全，以及被告無視閃光紅燈號誌，仍未減速
    慢行，並分心與車上乘客聊天之輕忽態度等犯罪之動機、手
    段；以及被告造成被害人，尤其甲○○換置人工髖關節、聽
    力嚴重受損，及甲○○當時正值懷胎，所受驚嚇更甚常人等
    犯罪所生之危害；另被告犯後雖坦承犯行，惟除強制責任險
    出險之賠償外，不僅未見有賠償被害人等任何其他賠償，甚
    且不曾與被害人等積極洽談賠償事宜之犯後態度等一切情狀
    ；並經聽取被告、被害人等之量刑意見，量處如主文所示之
    刑，並諭知易科罰金之折算標準，以示懲儆。又查被告除少
    年時期，雖未曾有犯罪之紀錄，惟考量被告至今仍無法與被
    害人等達成和解，本院認為尚不宜宣告緩刑，附此敘明。
據上論斷，應依刑事訴訟法第299 條第1 項前段，刑法第284 條
第1 項前段、第55條、第62條、第41條第1 項前段，道路交通管
理處罰條例第86條第1 項、罰金罰鍰提高標準條例第1 條前段、
第2條，判決如主文。
本案經檢察官林鈺雄到庭執行職務。
中    華    民    國    95    年    5     月    3     日
                臺灣桃園地方法院刑事第六庭
                    法  官  錢  建  榮
以上正本證明與原本無異。
如不服本判決，應於判決送達後10日內向本院提出上訴狀（應附
繕本），上訴於臺灣高等法院。
                    書記官  劉  寶  霞
中    華    民    國    95    年    5     月    5     日
附錄論罪科刑法條：
刑法第284條
因過失傷害人者，處六月以下有期徒刑、拘役或五百元以下罰金
，致重傷者，處一年以下有期徒刑、拘役或五百元以下罰金。
從事業務之人，因業務上之過失傷害人者，處一年以下有期徒刑
、拘役或一千元以下罰金，致重傷者，處三年以下有期徒刑、拘
役或二千元以下罰金。


司法院資訊處製作；財團法人民間司法改革基金會備份。
